臺灣臺中地方法院民事判決  
111年度中簡字第339號
原      告  運源國際有限公司

法定代理人  張錫卿  
訴訟代理人  黃馨寧律師
被      告  張愷哲  
訴訟代理人  彭敬元律師
上列當事人間請求損害賠償事件，本院於民國111年7月19日言詞
辯論終結，判決如下：
    主  文
原告之訴及其假執行之聲請均駁回。
訴訟費用由原告負擔。
    事實及理由
一、原告主張：原告公司於民國110年8月16日，經由訴外人即原
    告公司之合作廠商弘立木器行通知，被告對外稱其為原告公
    司員工，並以其為原告公司負責人之胞弟取信於弘立公司，
    向弘立木器行下訂香奈兒5尺衣櫃、香奈兒斗櫃＋黑玻（下稱
    系爭貨物），價金為新臺幣（下同）2萬1500元，被告並給
    付1萬元之訂金，且指定運送至臺中市○○區○○路000號之地點
    ，惟弘立木器行按與原告公司合作慣例，於110年8月24日將
    系爭貨物運送並交付於原告公司之場址。又被告已於106年8
    月31日已辦理原告公司離職手續完備，自翌日起與原告公司
    無任何勞雇關係存在，原告公司亦未曾授權被告得以原告公
    司名義對外招攬業務、下單採購貨品，被告仍以原告公司員
    工身分與合作廠商進行接洽、下單，故原告公司僅得代墊被
    告積欠系爭貨物之尾款1萬1500元。另被告攀附原告公司商
    譽，私自取得合作廠商間之優惠價格，自行營利販售商品，
    經原告公司察覺有異並寄發存證信函要求說明，後弘立公司
    亦以律師函予以回覆，被告始終避不處理結清款項，又於11
    0年9月16日以網路填單之方式向臺中市政府為消費申訴，以
    弘立木器行約期屆至不為出貨至被告指定地點為內容，弘立
    木器行獲悉後，遂向原告公司反應並表示該申訴內容與實際
    不符，實已損及原告公司與合作廠商之信賴關係，致生原告
    公司名譽受損，爰依民法第184條第1項前段、第195條第1項
    規定，向被告請求系爭貨物之損害賠償1萬1500元及慰撫金3
    0萬元等語。並聲明：㈠被告應給付原告31萬1500元，及自起
    訴狀繕本送達翌日起至清償日止，按年息百分之5計算之利
    息。㈡原告願供擔保請准宣告假執行。
二、被告則以：被告自行經營「志昌精緻家事興業社」，無庸對
    外稱其為原告公司之員工，亦無可能使用原告公司之名義向
    弘立木器行下單，訂購系爭貨物之契約係存在於被告與弘立
    公司之間，並非存在原告公司與弘立木器行之間，原告公司
    基於上開契約給付弘立公司1萬1500元與被告無涉，原告公
    司亦受有價值2萬1500元之系爭貨物，並無任何損害。且弘
    立木器行未運送系爭貨物至被告指定臺中市○○區○○路000號
    之清償地，被告向臺中市政府申訴弘立木器行為正當權利之
    行使，原告為法人並無精神上痛苦可言，且原告並無商譽之
    損害等語，資為抗辯。並聲明：㈠原告之訴駁回。㈡如受不利
    之判決，願供擔保免為假執行。
三、得心證之理由：
  ㈠原告主張被告為原告公司負責人張錫卿之弟，106年8月31日
    已於原告公司離職，對外仍以原告公司員工之身分，於110
    年8月16日向訴外人弘立木器行訂購系爭貨物，價金為2萬15
    00元，被告並給付1萬元之訂金，且指定運送至訴外人弘立
    木器行訂購系爭貨物之地點，惟弘立公司於110年8月24日將
    系爭貨物運送並交付於原告公司之場址即臺中市○○區○○路00
    0巷00弄00號，原告並代墊被告積欠系爭貨物之尾款1萬1500
    元等情，業據提出與其所述相符之系爭貨物估價單（見本院
    卷第23頁）、銷貨單（見本院卷第25頁）、原告於110年9月
    11日之聲明（見本院卷第43頁）、原告公司法定代理人張錫
    卿之國泰世華銀行大里分行帳戶（帳號：000000000000號）
    交易明細（見本院卷第129頁）為證，被告對訂金、尾款之
    給付及系爭貨物交付原告之事實並不爭執，惟辯稱：被告係
    以自己名義向訴外人弘立木器行訂購系爭貨物，送貨地址為
    臺中市○○區○○路000號，並無使用原告名義等語。
　㈡按當事人主張有利於己之事實者，就其事實有舉證之責任；
    但法律別有規定，或依其情形顯失公平者，不在此限，民事
    訴訟法第277條定有明文。原告主張被告明知其非原告公司
    員工，卻仍以該身分向弘立木器行訂購系爭貨物等情，為被
    告所否認，依上開規定，原告自應就上開有利於己之事實舉
    證證明之。經查：原告提出弘立木器行製作之估價單（見本
    院卷第23頁）、銷貨單（見本院卷第25頁）為證，惟估價單
    之抬頭為「張愷哲」、送貨地址為「臺中市○○區○○路000號
    」，而銷貨單之客戶名稱為「運源國際有限公司」、 送貨
    地址為「臺中市○○區○○路000巷00弄00號/志昌家居物流」，
    二者內容不符；實則被告至弘立木器行現場訂貨，並出示名
    片記載「志昌精緻搬家資深督導張愷哲」（見本院卷宗第12
    3頁），惟弘立木器行負責人蕭惟少不在現場，會計林惠珠
    乃電話詢問負責人蕭惟少是否同意接單，因被告為原告公司
    負責人張錫卿之弟，蕭惟少乃同意接單，由林惠珠經手製作
    估價單，因蕭惟少並不認識被告，誤以為是張錫卿下訂，出
    貨時在銷貨單記載客戶名稱為原告公司，及送貨地址為原告
    公司場址，送貨至原告公司後，原告公司查覺並未下訂，故
    未在銷貨單簽收等情，業經證人蕭惟少證述在卷，足認被告
    係以自己名義向弘立木器行訂貨，並於訂貨時出示自己名片
    ，其指定之送貨地址為估價單所載地點，亦非原告公司之場
    址，有估價單可稽，並無以原告公司員工之身分訂貨，僅因
    弘立木器行負責人蕭惟少並非現場接單人員，亦未核對估價
    單之記載及名片，逕以被告為原告公司負責人之弟弟，誤認
    訂購人為原告公司，即依據弘立木器行和原告公司之合作慣
    例，將系爭貨物送往原告公司之地址，難認係被告冒名以原
    告公司員工之身分訂購系爭貨物。原告主張被告以原告公司
    員工之身分訂購系爭貨物，導致原告公司受有給付尾款1萬1
    500元之損失乙節，尚屬無據。
　㈢原告另主張其多次催請被告收領系爭貨物並結清尾款，被告
    收受通知後置之不理，原告為利害關係第三人代墊尾款11,5
    00元，依民法第312條規定，原告於清償限度內承受弘立木
    器行之債權云云。惟按就債之履行有利害關係之第三人為清
    償者，得按其限度就債權人之權利，以自己之名義，代位行
    使，民法第312條前段定有明文。是無利害關係之第三人，
    縱已清償，亦無代位權可言，必就債之履行有利害關係之第
    三人為清償時，始取得代位權。且此有利害關係之第三人代
    位權，係以確保其求償權之實現為目的。而所謂就債之履行
    有利害關係第三人，如連帶債務人、不可分債務人、保證人
    、物上保證人、擔保物之第三人取得人或買受人、或承擔催
    收借款之借款中人等（最高法院83年度台上字第2230號、85
    年度台上字第1821號民事裁判可資參照）。本件被告與弘立
    木器行所訂契約，在法律上與原告公司無涉，原告就被告之
    債務履行並無法律上利害關係，原告向弘立木器行清償後，
    依前揭說明，尚無從依民法第312規定代位行使對被告之權
    利。 
　㈣復按所謂商譽即指法人之名譽，乃該法人在社會上之評價，
    即其人格在社會生活上所受之尊重，尚包括經濟生活上的可
    信賴性或給付能力。原告主張被告對立弘立木器行提出刑事
    侵占罪告訴，有意刁難原告之合作廠商，以致原告與合作廠
    商之合作關係發生嫌隙，復向台中市政府提出消費爭議申訴
    ，弘立公司並表示申訴內容與實際不符，實已損及原告與合
    作廠商之商業信賴，致原告商譽受損等語，為被告所否認，
    經查：被告向弘立木器行訂購系爭貨物，弘立木器行未依約
    交付貨物，致被告對弘立木器行提出消費爭議申訴及提起刑
    事告訴，乃係被告維護自身之權益之行為，無論申訴或告訴
    是否成立，被告與原告公司為不同之人格主體，被告所為並
    不代表原告公司，自不影響他人對原告公司之社會評價，原
    告主張被告所為損及原告商譽，請求被告賠償商譽損失30萬
    元乙節，洵無足採。
四、綜上所述，原告依民法第184條第1項前段、第195條第1項、
    第312條規定，請求被告給付31萬1500元，及自起訴狀繕本
    送達翌日起至清償日止，按年息百分之5計算之利息，為無
    理由，應予駁回。原告之訴既經駁回，其假執行之聲請即失
    所依附，應併予駁回。
五、因本案事證已臻明確，兩造其餘主張陳述及所提之證據，均
    毋庸再予審酌，附此敘明。
六、訴訟費用負擔之依據：民事訴訟法第78條。
中　　華　　民　　國　　111 　年　　8 　　月　　9 　　日
                      臺灣臺中地方法院臺中簡易庭
                                  法　官　吳蕙玟
以上正本係照原本作成。
如不服本判決，應於送達後20日內，向本院提出上訴狀並表明上
訴理由，如於本判決宣示後送達前提起上訴者，應於判決送達後
20日內補提上訴理由書（須附繕本）。如委任律師提起上訴者，
應一併繳納上訴審裁判費。
中　　華　　民　　國　　111 　年　　8 　　月　　9 　　日
                                  書記官　楊思賢